最高法院刑事判決　　　　　　　　　　　　　　　八十七年度台上字第三六八三號
　　上　訴　人　甲○○
　　　　　　　　乙○○
右上訴人等因偽造文書案件，不服台灣高等法院高雄分院中華民國八十七年一月十三
日第二審判決（八十六年度上訴字第一九○七號，起訴案號：台灣高雄地方法院檢察
署八十五年度偵字第六九四號），提起上訴，本院判決如左：
    主  文
上訴駁回。
    理  由
按刑事訴訟法第三百七十七條規定，上訴於第三審法院，非以判決違背法令為理由，
不得為之。是提起第三審上訴，應以原判決違背法令為理由，係屬法定要件。如果上
訴理由狀並未依據卷內訴訟資料，具體指摘原判決不適用何種法則或如何適用不當，
或所指摘原判決違法情事，顯與法律規定得為第三審上訴理由之違法情形，不相適合
時，均應認其上訴為違背法律上之程式，予以駁回。本件上訴人甲○○上訴意旨略稱
：伊有參與走私香菇、金針菜之行為，且有央請台灣快桅船務代理股份有限公司駐在
ＣＹ－一二○號碼頭貨櫃場塔台管制員宋玉坤，將貨櫃吊上拖板車，但絕未偽造或唆
使他人偽造貨櫃出場申請書，且宋玉坤、孫茂林、乙○○均未指述伊有參與偽造該文
書之行為，原判決未詳細調查策畫操縱伊之綽號「大夫」者，竟不依證據認定伊偽造
該文書，從一重論處共同偽造公文書罪刑，自非適法，上訴人乙○○上訴意旨略稱：
伊對走私之經過，並未參與分擔行為，僅係事後出面作人頭承擔刑責而已，此情已經
甲○○於原審審理時自承乙○○係人頭，原判決對甲○○此項對其有利之供述恝置不
理，未說明不足採之理由，亦從一重論處共同偽造公文書罪刑，有判決不備理由之違
法各等語。惟查：(一)關於甲○○指摘部分：原判決於理由內已說明：「有關轉口貨櫃
應依海關進出口貨櫃管制規則存放於轉口區，與進出口貨櫃分別放置，且辦理貨櫃出
站，應經海關放行，無合法放行文件者均不得進出貨櫃停放場站（見該管業務主管機
關財政部高雄關稅局八十六年一月八日八六高普興字第○○二六號函）。且貨櫃場絕
對可以分辨貨櫃之顏色、櫃號、貨櫃移動情形等，經貨櫃站主任劉先富於警訊中陳述
明確（見警卷第十九頁），矧宋玉坤於原審調查中亦陳稱係由被告甲○○要其調班者
，代價為新台幣五萬元（見警卷第十三頁，偵卷第十二頁，原審八十六年二月二十八
日、三月二十六日、四月二十三日、五月二十一日訊問筆錄）。「有關卷附之偽造『
貨櫃出場申請書』固無證據足認係本件被告甲○○所親自偽造，但該申請書之偽造係
得以順利使貨櫃出關之重要文書，被告既實際參與謀議轉口貨櫃方式走私，其對該文
書之偽造，自有共同犯罪之意思聯絡，惟事實認定僅能認係由主導之『大夫』不詳姓
名之人所偽造，均附此明。」（見原判決理由一，第五頁、第六頁），即未依據宋
玉坤、孫茂琳、乙○○之指述而認定甲○○偽造，故宋玉坤、孫茂琳、乙○○未指證
甲○○偽造貨櫃出場申請書，自不影響原判決之認定。上訴意旨對原判決綜合調查證
據結果所得心證，認定甲○○與乙○○、宋玉坤、孫茂琳、綽號「大夫」者，就偽造
貨櫃出場申請書予以行使，應負共同正犯之責任，究有如何不適用法則或如何適用不
當，均未依據卷內資料具體指摘，僅為事實上之爭執仍空口否認犯罪，自難認係適法
之第三審上訴理由。甲○○自稱參與走私係受綽號「大夫」之策畫、操縱，則其對「
大夫」究係何人，自當清楚，但於原審對所問：「大夫之真實姓名為何」﹖答稱：「
祇知其綽號，不知真實姓名，年約四、五十歲」（見原審卷第六六頁正面），其於事
實審竟不提出該人之姓名、年籍、住所俾供調查，法院自無從傳訊調查，亦與刑事訴
訟法第三百七十九條第十款，應於審判期日調查之證據而未予調查之情形不相適合。
(二)關於乙○○部分：甲○○於第一審法院審理時，對所問：「是你叫顏（鴻慶）當人
頭的﹖」答稱：「不是」（見一審卷第一五八頁正面），於原審審理時亦未供述乙○
○係人頭（參閱原審卷第六六頁至第七十頁）。上訴理由以原判決對甲○○曾稱乙○
○係人頭之有利供述，恝置不理，殊與卷內上引資料不符，自非以卷內資料指摘原判
決有何違背法令。乙○○參與本件犯罪，原判決係依證人崔守信，共同被告孫茂琳、
甲○○之供述予以認定，已詳述其所憑之證據及認定之理由（見原判決理由一、第三
頁、第四頁、第六頁）。此係事實審法院採證認事之職權行使，上訴意旨對原判決依
憑證據認定其犯罪，在理由內說明之事項，究有如何採證違法，並未依卷內資料具體
表明，亦難認係適法第三審上訴理由。綜上所述。甲○○、乙○○之上訴皆違背法律
上之程式，均應予駁回。
據上論結，應依刑事訴訟法第三百九十五條前段，判決如主文。
中      華      民      國    八十七    年      十      月     三十     日
                              最高法院刑事第二庭
                                  審判長法官  施  文  仁
                                        法官  陳  炳  煌
                                        法官  張  淳  淙
                                        法官  洪  文  章
                                        法官  林  錦  芳
      右正本證明與原本無異
                                              書  記  官
中      華      民      國    八十七    年     十一     月      四      日
